【裁判字號】    99,交抗,847
【裁判日期】    990303
【裁判案由】    違反道路交通管理處罰條例
【裁判全文】
臺灣高等法院交通事件裁定             99年度交抗字第847號
抗   告   人
即原處分機關  交通部公路總局臺北區監理所
受 處  分 人
即  異 議 人  甲○○
上列抗告人因受處分人違反道路交通管理處罰條例案件，不服臺
灣板橋地方法院98年度交聲字第4286、4287、4288、4289、4290
、4291號，中華民國98年12月31日裁定（原處分案號：北監營裁
字第裁40-ZAQ093745、40-ZAQ093752、40-ZAQ093800、40-ZAQ09
3779、40-ZAQ093788、40-ZAQ096034號），提起抗告，本院裁定
如下：
    主  文
原裁定撤銷，發回臺灣板橋地方法院。
    理    由
一、原處分意旨略以：異議人即受處分人甲○○於：
  (一)民國98年7月6日下午2時9分許，駕駛車牌號碼989-ND號營業
    小客車（下稱系爭小客車），在國道一號高速公路應繳費之
    公路，行經泰山收費站，不依規定繳費，經臺灣區○道○○
    ○路警察局第一警察隊泰山分隊（下稱原舉發單位）掣單舉
    發（內政部警政署國道公路警察局公警局交字第ZAQ093745
    號）；爰依道路交通管理處罰條例第27條第1項規定，裁處
    新台幣（下同）3000元。
  (二)98年7月6日下午3時35分許，駕駛系爭小客車，在國道一號
    高速公路應繳費之公路，行經泰山收費站，不依規定繳費，
    經原舉發單位掣單舉發（內政部警政署國道公路警察局公警
    局交字第ZAQ093752號）；爰依道路交通管理處罰條例第27
    條第1項規定，裁處3000元。
  (三)98年7月7日下午3時43分許，駕駛系爭小客車，在國道一號
    高速公路應繳費之公路，行經泰山收費站，不依規定繳費，
    經原舉發單位掣單舉發（內政部警政署國道公路警察局公警
    局交字第ZAQ093800號）；爰依道路交通管理處罰條例第27
    條第1項規定，裁處3000元。
  (四)98年7月7日上午8時58分許，駕駛系爭小客車，在國道一號
    高速公路應繳費之公路，行經泰山收費站，不依規定繳費，
    經原舉發單位掣單舉發（內政部警政署國道公路警察局公警
    局交字第ZAQ093799號）；爰依道路交通管理處罰條例第27
    條第1項規定，裁處3000元。
  (五)98年7月7日上午11時40分許，駕駛系爭小客車，在國道一號
    高速公路應繳費之公路，行經泰山收費站，不依規定繳費，
    經原舉發單位掣單舉發（內政部警政署國道公路警察局公警
    局交字第ZAQ093788號）；爰依道路交通管理處罰條例第27
    條第1項規定，裁處3000元。
  (六)98年7月20日下午5時46分許，駕駛系爭小客車，在國道一號
    高速公路應繳費之公路，行經泰山收費站，不依規定繳費，
    經原舉發單位掣單舉發（內政部警政署國道公路警察局公警
    局交字第ZAQ096034號）；爰依道路交通管理處罰條例第27
    條第1項規定，裁處3000元。
二、受處分人聲明異議意旨略以：伊並未居住戶籍地址臺北縣板
    橋市○○路260巷1弄9之3號4樓，致未接獲遠通電收股份有
    限公司（以下簡稱遠通公司）催繳通知，竟遭裁罰，自難甘
    服，爰依法聲明異議。
三、原裁定意旨略以：經查：異議人上揭時間，駕駛系爭小客車
    ，在國道一號高速公路應繳費之公路，行經泰山收費站電子
    收費車道，因卡片餘額不足，未依規定繳費，經遠通公司依
    交通部臺灣區○道○○○路局委託，按臺北縣板橋市○○路
    260巷1弄9之3號4樓異議人戶籍地址送達補繳通行費及作業
    處理費通知單，因未獲會晤本人，亦無受領文書之同居人、
    受僱人或其他接收郵件人員，於98年8月10日至25日間，陸
    續寄存在板橋中正路郵局。惟受處分人之戶籍地址雖設於臺
    北縣板橋市○○路260巷1弄9之3號4樓，然前開建物自97 年
    8月間起，已由受處分人出租予林妙芬、陳瑾瑩、李侑蓓等
    人，足認受處分人並無久住之意思，亦無居住該址之事實，
    復經受處分人陳明其住所為臺北市○○區○○路246巷50 號
    4樓，遠通公司電收股份有限公司（下稱遠通公司）以受處
    分人之戶籍地址送達催繳通行費之通知書，難認合法。受處
    分人指摘原處分不當為有理由，爰撤銷原處分，併為受處分
    人不罰之諭知。
四、抗告意旨略以：遠通公司受交通部臺灣區○道○○○路局之
    委託，依受處分人戶籍地址送達補繳通行費及作業處理費通
    知單，因未獲會晤受處分人，亦無受領文書之同居人、受僱
    人或其他接收郵件人員，於98年8月10日至25日間，陸續寄
    存於板橋中正路郵局，以寄存方式為送達等情．已符合行政
    程序法第74條之規定。雖受處分人未居住於戶籍地址，但受
    處分人既未變更車籍資料，亦未主動向郵務機關申請郵件轉
    址，且郵政機關更未以「查無此人」或「查無此地址」等理
    由退回上開應送達之文書，是遠通公司向受處分人之戶籍地
    送達上開文書，並無不合，詎原法院竟認撤銷原處分，並諭
    知受處分人不罰，顯有未合，爰提起抗告云云。
五、經查：按汽車行駛於應繳費之公路、橋樑、隧道或輪渡，不
    依規定繳費者，處汽車所有人或駕駛人3000元以上6000元以
    下罰鍰，並追繳欠費，道路交通管理處罰條例第27條第1項
    定有明文。而交通部臺灣區○道○○○路局為辦理電子收費
    申裝及欠費追繳作業，依公路通行費徵收管理辦法訂定交通
    部臺灣區○道○○○路局電子收費申裝及欠費追繳作業注意
    事項，該注意事項第13條第2項、第17條規定：用路人不依
    規定繳費，營運單位應依本局查明之車籍資料，製發「補繳
    通行費及作業處理費通知單」，追繳通行費並加收作業處理
    費用；用路人應依「補繳通行費及作業處理費通知單」所列
    金額及繳費期限完成補繳，逾補繳期限截止日未繳納者，依
    法舉發。
    次按處理違反道路交通管理事件，有關文書送達之程序，依
    行政程序法之規定，違反道路交通管理事件統一裁罰基準及
    處理細則第5條規定甚明。又送達，於應受送達人之住居所
    、事務所或營業所為之，則為行政程序法第72條第1項所明
    定。故上揭文書之送達，並不以受處分人之住所為限，送達
    於受處分人之居所，亦無不可。本件受處分人雖設定居所於
    臺北市○○區○○路246巷50號4樓，但由受處分人並未向戶
    政機關變更戶籍地址、且其於原法院審理時，到庭陳稱「戶
    籍地有六個房間，其中三間已經租給學生，另外三間也是要
    租的」（見原法院卷第71頁）等情觀之，受處分人之戶籍地
    尚有三間房間現仍由受處分人管理使用中，故該戶籍地是否
    已非屬受處分人之居所，即非無疑？則原裁定既有上述可議
    之處，且就前揭事項未予釐清，遽認遠通公司以受處分人之
    戶籍地址送達催繳通行費之通知書，於法未合云云，似有未
    妥，受處分人執此指摘原裁定不當，提起抗告，非無理由，
    爰將原裁定撤銷，發回原審法院更為審理，另為適當之裁定
    。
六、據上論結，爰依道路交通管理處罰條例第89條、道路交通案
    件處理辦法第26條，刑事訴訟法第413條前段，裁定如主文
    。
中    華    民    國    99    年    3     月    3     日
                  刑事第七庭  審判長法  官   宋明蒼
                                    法  官   楊智勝
                                    法  官   游紅桃
以上正本證明與原本無異。
不得再抗告。
                                    書記官   戴伯勳
中    華    民    國    99    年    3     月    5     日

司法院資訊處製作；財團法人民間司法改革基金會備份。
